臺灣臺北地方法院民事判決　　　　　　　　　　　　九十二年度訴字第四五００號
　　原　　　告　至偉企業股份有限公司
　　法定代理人　乙○○
　　訴訟代理人　顏維助律師
　　複代理人　　劉秉鈞律師
　　　　　　　　胡志彬律師
　　被　　　告　內政部警政署
　　法定代理人　丙○○
　　訴訟代理人　羅明通律師
　　　　　　　　王子文律師
　　　　　　　　王照宇律師
　　複代理人　　林銘龍律師
　　受告知人　　Hormann Gmbh即德商赫曼公司
　　　　　　　　　　　　　　 .
　　法定代理人　甲○○○○○○.
　　　　　　　　　　　　　　 .
　　訴訟代理人　黃麗蓉律師
　　　　　　　　黃瑞明律師
　　　　　　　　陳凱君律師
　　　　　　　　丁希正律師
當事人間清償債務事件，本院於民國九十三年十一月二十九日言詞辯論終結，判決如
下：
    主  文
被告應給付原告新台幣參佰陸拾陸萬陸仟捌佰零陸元，及自民國九十年十二月二十八
日起至清償日止，按年息百分之五計算之利息。
訴訟費用由被告負擔。
本判決於原告以新台幣壹佰貳拾貳萬元供擔保後，得假執行；但被告以新台幣參佰陸
拾陸萬陸仟捌佰零陸元或同額之台灣銀行一年期無記名可轉讓定期存單供擔保後，得
假執行。
    事實及理由
一、原告起訴主張其與受告知人即債務人Hormann GmbH（德商赫曼公司）因給付違約
    金強制執行事件，前經債權人即原告聲請假扣押，蒙本院以八十七年度裁全字第
    一四八號裁定准許假扣押，原告於供擔保後，聲請本院民事執行處以八十七年四
    月三十日北院義八十七民執全黃字第二二六號假扣押執行命令扣押「禁止債務人
    於第三人（即被告）內政部警政署『中央遙控警報系統汰換工程』驗收合格得領
    取工程款同時在新台幣（下同）三百六十四萬一千零四十元，及執行費二萬五千
    七百六十八元之範圍內，收取第三人內政部警政署之工程款債權或為其他處分，
    第三人內政部警政署在上開範圍內亦不得對債務人清償」。嗣原告取得中華民國
    仲裁協會八十八年度仲聲愛字第八十一號仲裁判斷書，並聲請本院以九十一年度
    仲執字第四號裁定准予強制執行確定後，以前開仲裁判斷書及本院前開裁定為執
    行名義，聲請本院調假扣押卷強制執行，蒙本院於九十二年七月二十二日發九十
    一年度執字第二五四一四號收取命令，命被告將應給付受告知人Hormann GmbH之
    工程款債權，在三百六十六萬六千八百零六元（應為三百六十六萬六千八百零八
    元）範圍內逕交由原告收取，惟被告於九十二年七月二十五日收受上開命令後，
    於同年月三十日向本院聲明異議，陳稱被告所欠受告知人Hormann GmbH之工程債
    權已因抵銷而消滅，拒絕給付，並聲請撤銷上開收取命令等云云。本院民事執行
    處依強制執行法第一百二十條規定，以九十二年八月十一日北院錦九十一執宙字
    第二五四一四號通知，命債權人即原告，如認第三人即被告內政部警政署之聲明
    異議不實，應向管轄法院提起訴訟，原告於九十二年八月十三日收受通知，爰於
    法定期間內，提起本件訴訟，請求被告應給付原告三百六十六萬六千八百零六元
    ，及自九十年十二月二十八日起至清償日止，按年息百分之五計算之利息，並願
    供擔保，請准宣告假執行等語。
二、被告則聲明原告之訴駁回，如受不利益之判決，願供現金或或等額之台灣銀行一
    年期無記名可轉讓定期存單供擔保，請准宣告免為假執行。其抗辯稱：
（一）受告知人Hormann GmbH未依契約交付BSU、MCU電路板，亦未依約善盡保固、取
      得執照及補送電子電路圖等契約上義務，原告扣除保固保證金後，對德商赫曼
      公司尚另行請求一千八百八十三萬一千五百九十三元，受告知人Hormann GmbH
      對原告已無工程款債權，此節被告與德國赫曼公司尚在仲裁進行中，自有必要
      俟該案確定後，再行本案之程序。
（二）原告主張抵銷之主動債權成立於八十二年六月三十日契約成立時，僅清償期於
      履約過程陸續屆至，而原告於八十七年四月間始完成扣押，與民法第三百四十
      條所規定之情形不同。受告知人Hormann GmbH未盡契約義務，原告不僅得予抵
      銷，且得行使契約上一切抗辯權，被告自無給付之義務。本件原告依轉給命令
      以訴訟向被告主張扣押債權，依其性質，無論是否構成債權之受讓，被告均得
      以關於扣押債權之抗辯主張之。申言之，執行法院為轉給命令後，依民法第二
      百九十九條第一項之規定，本件原告行使受告知人Hormann GmbH之權利，被告
      亦依民法第二百九十九條第一項對原告主張所得對抗受告知人Hormann GmbH之
      抗辯。本件被告關於原告債權之行使主張之抗辯有二：
  １、抵銷抗辯：本件受告知人Hormann GmbH未依約善盡保固、取得執照及補送電子
      電路圖等契約上義務，被告就受告知人Hormann GmbH未履行契約義務轉換之違
      約損害賠償請求，自得對赫曼公司主張抵銷。
  ２、同時履行抗辯：本件受告知人Hormann GmbH未依約善盡保固、取得執照及補送
      電子電路圖等契約上義務，上開義務與原告給付工程款等義務具有對價關係，
      是以被告關於德商赫曼公司之違約行為，自得以此為抗辯拒付未付之工程款。
三、兩造不爭執之事實：
（一）原告與受告知人即債務人Hormann GmbH因給付違約金強制執行事件，前經債權
      人即原告聲請假扣押，經本院以八十七年度裁全字第一四八號裁定准許假扣押
      ，原告於供擔保後，聲請本院民事執行處以八十七年四月三十日北院義八七民
      執全黃字第二二六號假扣押執行命令扣押「禁止債務人於第三人（即被告）內
      政部警政署『中央遙控警報系統汰換工程』驗收合格得領取工程款同時在三百
      六十四萬一千零四十元，及執行費二萬五千七百六十八元之範圍內，收取第三
      人內政部警政署之工程款債權或為其他處分，第三人內政部警政署在上開範圍
      內亦不得對債務人清償」。
（二）嗣原告取得中華民國仲裁協會八十八年度仲聲愛字第八十一號仲裁判斷書，並
      聲請本院以九十一年度仲執字第四號裁定准予強制執行確定後，以前開仲裁判
      斷書及本院前開裁定為執行名義，聲請本院調假扣押卷強制執行，經本院於九
      十二年七月二十二日發九十一年度執字第二五四一四號收取命令，命被告將應
      給付受告知人Hormann GmbH之工程款債權，在三百六十六萬六千八百零六元（
      應為三百六十六萬六千八百零八元）範圍內逕交由原告收取，惟被告於九十二
      年七月二十五日收受上開命令後，於同年月三十日向本院聲明異議，陳稱被告
      所欠受告知人Hormann GmbH之工程債權已因抵銷而消滅，拒絕給付，並聲請撤
      銷上開收取命令等云云。本院民事執行處依強制執行法第一百二十條規定，以
      九十二年八月十一日北院錦九一執宙字第二五四一四號通知，命原告如認被告
      之聲明異議不實，應向管轄法院提起訴訟，原告於九十二年八月十三日收受通
      知，於法定期間內，提起本件訴訟。
四、按受債權扣押命令之第三債務人，於扣押後，始對其債權人取得債權者，不得以
    其所取得之債權與受扣押之債權為抵銷。民法第三百四十條定有明文，查本件被
    告於接獲本院前開八十七年四月三十日北院義八十七民執全黃字第二二六號民事
    執行命令，僅向執行法院陳報債務人之工程款債權，須待工程完成驗收，需待驗
    收合格始能結算應付受告知人Hormann GmbH之工程款數額，並未否認受告知人
    Hormann GmbH對其有工程款債權，且亦未表示其對受告知人Hormann GmbH有何債
    權，嗣於本院於九十二年七月二十二日發前開九十一年度執字第二五四一四號收
    取命令，被告始以受告知人Hormann GmbH未盡保固義務，主張係於九十一年十二
    月十二日對Hormann公司提出仲裁聲請時，即對Hormann公司行使抵銷等情，此有
    原告之陳報狀附於本院八十七年度全字第二二六號卷宗及九十一年度執字第二五
    四一四號卷宗可稽。然而依被告與Hormann公司間之契約約定，被告所稱之保固
    責任，係自工程驗收合格通過後才開始起算保固期間三年，在工程驗收合格前，
    尚無因保固而發生損害賠償債權之問題。而依卷內被告所提之仲裁聲請書可知，
    該保固期間依被告之主張係應自八十八年七月六日起算，顯然在前揭扣押令到達
    時點之後，揆諸前謁規定，該等基於保固責任所生之損害賠償債權，係於保固期
    間內發生，而保固期間之始又在扣押令到達之後，被告自不得以該等保固期間所
    生債權主張抵銷。其所為抵銷之主張自非適法。則被告主張其與受告知人
    Hormann GmbH間請求給付器材款等事件，刻正提起仲裁，請求在仲裁判斷作成後
    ，再續行審理本案云云，自無必要。雖被告另抗辯稱：「況原告行使
    Hormann GmbH之權利，被告亦得依民法第二百九十九條第一項得以所得對抗讓與
    人之抗辯對抗之」云云。惟查民法第二百九十九條第一項規定：「債務人於受通
    知時，所得對抗讓與人之事由，皆得以之對抗受讓人」，係指法律未有特別規定
    之情形始有適用，本件係法院依債權人聲請強制執行債務人對於第三人之債權，
    有關對於受扣押之債權得否主張抵銷之抗辯，民法第三百四十條已有特別排除適
    用之明文，被告主張抵銷已不合民法第三百四十條第一項之規定，自不得作為同
    法第二百九十九條第一項得以對抗原告之事由，被告之抗辯，亦非有理由。
五、次按因契約互負債務者，於他方當事人未為對待給付前，固得拒絕自己之給付，
    然而在他方當事人已為部分之給付時，依其情形，如拒絕自己之給付有違誠實及
    信用之方法者，不得拒絕自己之給付，此為民法第二百六十四條所明定，故而如
    他方已完成大部分之主給付義務，僅係從給付義務或附隨義務尚未履行，尚不得
    遽以主張同時履行抗辯。查被告於本案中另主張其對受告知人Hormann GmbH而同
    時履行抗辯權存在云云，不僅已逾提出攻防方法之適當時期，且該等陳述縱屬事
    實，其所提受告知人Hormann GmbH尚未履行之保固、取得執照、補送電子電路圖
    之義務，均屬後契約之義務以及從義務，與被告貨款之給付間並不具備對待給付
    之關係，被告尚不得單以受告知人Hormann GmbH該等義務之違反，即主張行使同
    時履行抗辯權，是被告抗辯其得對受告知人Hormann GmbH行使同時履行抗辯權，
    並得以該抗辯對抗原告云云，亦無理由。
六、綜上，本件被告之抵銷抗辯及同時履行抗辯均無理由，從而，原告據以提起本訴
    ，請求被告給付原告三百六十六萬六千八百零六元，及自九十年十二月二十八日
    起至清償日止，按年息百分之五計算之利息，即無不合，應予准許。
七、兩造均陳明願供擔保，聲請宣告假執行及免為假執行，經核均無不合，爰分別酌
    定相當擔保金額准許之。
八、因本案事證已臻明確，兩造其餘主張陳述及所提之證據，均毋庸再予審酌，附此
    敘明。
九、結論：原告之訴為有理由，依民事訴訟法第七十八條、第三百九十條第二項、第
    三百九十二條第二項判決如主文。
中　　　華　　　民　　　國　　九十三　　年　　 十二 　　月　　 十三 　　日
                    民事第六庭  法  官    郭美杏
正本係照原本作成
如對本判決上訴，須於判決送達後廿日內向本院提出上訴狀
中　　　華　　　民　　　國　　九十三　　年　　 十二 　　月　　二十三　　日
                                          書記官    潘惠梅
